臺灣桃園地方法院刑事判決
110年度訴字第587號
公  訴  人  臺灣桃園地方檢察署檢察官
被      告  戊○○



選任辯護人  吳志祥律師
上列被告因家暴傷害案件，經檢察官提起公訴（109年度偵續字
第356、365號），本院判決如下：
    主  文
戊○○犯傷害罪，處有期徒刑拾月。又犯傷害罪，處有期徒刑陸月
，如易科罰金，以新臺幣壹仟元折算壹日。
    事  實
戊○○與丁○○曾為同居之男女朋友，係家庭暴力防治法第3條第2款
之家庭成員。戊○○竟基於傷害他人身體之犯意，分別為下列行為
：
 一、於民國108年11月16日晚間9時30分許，在振天宮前，以腳
     踹丁○○胸口，致其受有右胸挫傷、右側第8、9節肋骨骨折
     之傷害。
 二、於同年月30日晚間10時許，在丁○○位於住處内，徒手毆打
     丁○○，致丁○○受有左側第4手指挫傷、鼻子挫瘀傷、雙臂多
     處挫瘀傷等傷害。
    理  由
一、認定犯罪事實所憑證據及認定之理由：
 ㈠ 犯罪事實一部分
　　訊據被告戊○○雖坦承有於108年11月16日晚間9時許，至上址
    振天宮遇告訴人丁○○之事實，然矢口否認有何傷害之犯行，
    辯稱：我當天是去振天宮找張桂棉談她是否另交男友之事，
    談完後我們各開車回到共同居住的家，我並沒有傷害她，她
    隔（17）日因自殘被強制送醫，過程中她還敲破水族箱並反
    抗，所以她不可能在前（16）日已斷了二根肋骨等語。辯護
    人為被告辯護稱：本案並無直接證據可證明被告確有於事實
    欄一所載之時、地傷害告訴人等語。經查：
  ⒈關於事實欄一之案發經過、告訴人未立即至醫驗傷之原由，
    證人即告訴人丁○○、其女兒丙○○、其與被告所生之女陳○米
    證述如附表編號⒈至⒊所示，而證人丁○○於本院審理時證稱其
    於108年11月16日晚間9時30分許，在上址振天宮附近取車時
    ，為夥同另二名身分不詳之人埋伏在該處之被告以腳踹其肋
    骨，其當下即聽見自己肋骨之斷裂聲，感到疼痛無法呼吸，
    另因其前於105年間曾遭被告以腳踹斷過左側肋骨之經驗（
    詳如理由欄㈠⒋），故知以手緊摀著受傷部位即能緩解疼痛
    ，而被告復與另二人砸壞其使用之車輛，並揚言要至其住處
    鬧事，其趕緊架車返家，且在路上先打電話告知女兒（即證
    人丙○○，下同）其遭被告攻擊，被告還可能帶人去住處，並
    吩咐女兒將住處內門鎖好。其駕車返回住處外，即見被告與
    另二人已在門外，雙方僵持至翌（17）日凌晨，被告等人才
    離開，其疲累進屋與二名女兒同床休息，卻忘記鎖內門，遭
    被告於17日（以下未特別註明年月日者，皆為108年11月）
    上午9時許開門至其住處搥打身體（不明有無受傷，亦未據
    告訴）；另警員為調查前晚砸車之事至其住處查訪，其告訴
    警員其肋骨遭踹斷，惟不放心證人陳○米一人在家，即便證
    人陳○米陪同，也擔心被告會砸毀家中物品，故吃強效止痛
    藥而暫不就醫。嗣其手指遭玻璃割傷被送到醫院急診，其告
    知醫生前日遭人踹斷肋骨之事，醫生即為其拍攝胸腔X光片
    ，惟表示先處理急診事項，肋骨部分建議日後再掛骨科門診
    ，其18日即返家，被告將上開車輛送修，其無代步工具，被
    告復日日至家軟監視其行動，直到26日車輛修好，其剛好找
    到機會至醫院就診等情證述明確，而其所述在遭被告傷害後
    緊接撥打電話給女兒即證人丙○○及其後續未立刻就醫之過程
    ，核與證人丙○○於本院審理時證稱其於108年11月16日晚間
    接到證人丁○○來電，稱被告可能會至其等住處，要其趕快鎖
    門，其尚未返家即先打電話給妹妹即證人陳○米鎖門，證人
    丁○○17日凌晨才返家，描述其前日遭被告踹斷肋骨、砸車之
    過程，並表示其肋骨、胸口很痛，但怕被告再至其等住處鬧
    事，故先不就醫，之後被告將車送修，其母女無代步工具，
    被告幾乎每天都到其等住處找證人丁○○談話，證人丁○○雖胸
    口疼痛，但表示因被告日日精神壓迫，其無法至醫院驗傷等
    情相符，亦與證人陳○米於本院審理時證稱事後聽聞證人丁○○遭被告於事實欄一所載之時、地以腳踹斷肋骨，之後也有
    看到證人丁○○在吃止痛藥，而被告在後續一段期間都會至其
    等住處，證人丁○○因此不敢就醫等節一致，可見證人丁○○於
    案發後恐被告至其等住處鬧事，趕緊於第一時間撥打電話給
    證人丙○○要其反鎖內門之後，仍擔心被告至其等住處鬧事或
    毀損物品而不敢離家，係憑止痛藥減緩胸口之疼痛，並因無
    代步工具，且被告日日至其等住處施予精神壓力，使其無適
    當時機就醫等事實，應可認定。
　⒉經本院就警員於108年11月17日至證人丁○○住處時之密錄器錄
    影畫面勘驗結果略以（僅擷取與本案有關部分）：警員至證
    人丁○○住處，經證人陳○米開門引領後進入屋內，見被告坐
    在窗前沙發上，證人丁○○坐在另一張沙發上摺堆疊之衣服，
    警員：「昨天（即108年11月16日）是什麼事啊？」，證人
    丁○○稱：「問他（繼續折沙發上的衣服）。」，警員：「昨
    天是他們去砸車，是嗎？」，被告：「恩額，我砸我自己的
    車子有問題嗎？」，警員：「誒，她昨天有登記三個人。」
    ，被告：「阿我自己砸我自己的車子，有犯法嗎?」，並表
    示車子是自己的，砸車後不久就將該車過戶給證人丁○○，警
    員向在場之證人丁○○求證該車是否為被告所過戶，證人丁○○
    答非所問，提及行動電話遭被告取走，並與被告爭執是否返
    還該行動電話內SIM之事，警員表示其為砸車之事來調查，
    證人丁○○：「有啦！其實我肋骨是斷的啦！剛剛他來又動手
    了啦（用下巴示意被告），她出來阻止的啦（手比證人陳○
    米）！」，證人陳○米描述17日早上被告與證人丁○○動手之
    經過，被告則稱因為發現證人丁○○另交男友，才砸自己的車
    ，且與證人丁○○爭執所住房屋及其內物品為何人所購買，警
    員：「還是你要去醫院，醫院那個可以驗傷什麼的啦（手指
    證人丁○○）！」，證人丁○○：「不要，小孩子在家裡，他有
    我們家的鑰匙（手指被告），隨時叫一堆…莫名其妙的人來
    亂丟東西、亂弄東西。」，警員問還有何事需要警方協助，
    證人陳○米稱希望警員能協助處理被告、證人丁○○之關係，
    被告又提到要證人丁○○返還由其購入之物，警員稱日後可透
    過民事訴訟處理，但以現況如有受傷要先就醫，證人丁○○：
    「沒關係啦！斷了（指肋骨）也不是斷第一次了啦！」，警
    員告知在半年內可以驗傷、到派出所提出告訴，並抄下證人
    丁○○、陳○米之電話，且詢問：「要不要去醫院？要幫你叫
    救護車嗎？而是你要自己去？」，證人丁○○：「起腳攔著、
    用手賭著（臺語）」，被告：「蛤…我跟你講現在沒怎麼樣
    啦！」，證人陳○米：「你怎麼看的出來沒怎樣？你醫生嗎
    ？」，警員：「小姐，要去醫院嗎？」，證人丁○○：「不要
    （搖頭），放小朋友在這邊。」，警員要證人丁○○到時候再
    自行就醫，證人陳○米：「還是你要去醫院我陪著你去？」
    ，證人丁○○：「不用，回來家裡都毀了…」等情，有本院110
    年9月3日準備程序之勘驗筆錄（含擷取照片）在卷可參（見
    訴字卷第52至63、67至73頁），足徵證人丁○○確有於警員為
    調查案發當晚其車輛遭砸之事至其住處查訪時，告知警員其
    肋骨遭踹斷，警員雖建議其至醫院驗傷，然其表示自己並非
    第一次肋骨斷掉，因不放心證人陳○米一人在家，即便證人
    陳○米陪同，也擔心被告會砸毀家中物品，故暫不就醫。
　⒊證人丁○○於案發後之108年11月26日至長庚醫療財團法人林口
    長庚紀念醫院（下稱長庚醫院）就醫，經診斷其受有右側第
    8、9節肋骨骨折之傷害乙節，有長庚醫院108年11月26日診
    字第0000000000000號診斷證明書在卷可參（見109年度偵字
    第19627號卷第19頁），而依病歷記載，證人丁○○於108年11
    月17日至長庚醫院急診就醫，主訴右手掌開放性傷口及胸口
    疼痛，故醫囑安排胸部及肋骨X光檢查後，經診斷為右手掌
    撕裂傷及「右胸挫傷」，經處方止痛藥物及手術治療後離院
    ；同年月26日再至長庚醫院骨科門診就醫，主訴10日前右側
    胸壁遭他人撞擊致有疼痛及呼吸困難之情形（門診紀錄單原
    文載：2019.11.26.Right chest wall pain induced by im
    paction injury 10 days ago），故醫囑安排X光檢查，理
    學檢查其左側胸壁無明顯擦傷傷口，但有明顯壓痛，經診斷
    為右側第8、9節肋骨骨折，因X光影像尚無骨痂形成，醫師
    研判應為兩週内之新發生骨折，經處方止痛藥物治療後離院
    等情，有長庚醫院109年10月29日長庚院林字第1091051155
    號函、111年3月18日長庚院林字第1110350201號函及所附證
    人丁○○於108年11月17日、同年月26日所拍攝之X光照片、長
    庚醫院門診紀錄單在卷可考（見109年度偵續字第356號卷第
    79至83頁、109年度偵字第22609號卷第37至39頁、易字字卷
    第245至255頁），可見證人丁○○於案發後翌（17）日因手部
    受傷送醫時，即向醫師表示其胸口疼痛，並配合拍攝胸部及
    肋骨X光照片，核與其如附表編號1所證其於急診時有向醫生
    表示胸口疼痛，急診醫師即為其拍攝胸腔X光照片，另於同
    年月26日仍因胸口疼痛就醫，由骨科門診醫師再為其拍攝胸
    腔X光照片等情若合符節，並非臨訟杜撰。而本案案發時間
    為108年11月16日晚間9時30分許，確實在醫師所判斷108年1
    1月26日回溯2週內，而該時間內新發生之右側第8、9節肋骨
    骨折，亦核與證人丁○○指證遭被告以腳踹胸口之情節，在客
    觀上所可能造成之傷勢相當，且長庚醫院急診室醫師以外觀
    檢視，診斷證人丁○○受有「右胸挫傷」乙情，亦與其右側第
    8、9節肋骨骨折所外顯之傷勢相符，均足佐證人丁○○於本院
    審理時所證於事實欄一所載之時、地遭被告以腳踹胸口成傷
    之事實，應可認定。
  ⒋辯護人為被告辯護稱：依上開勘驗結果，證人丁○○雖有向警
    員稱「其實我肋骨是斷的」，然仍與警員對答如流，且毫無
    痛苦表情，故應係稱其前於105年間肋骨斷裂之事，且如證
    人丁○○確於108年11月16日遭被告傷害肋骨斷裂，之後怎還
    能翻桌、打壞水族箱、因自殘遭警員制止還能反抗？且骨裂
    可以忍耐10天，真的超乎想像，是不合理的狀況云云（見訴
    字卷第64、85、282頁），然本院就警員於108年11月17日至
    證人丁○○住處時之密錄器錄影畫面勘驗結果，證人丁○○於警
    員到場後即向警員反映稱：「其實我肋骨是斷的」，經警員
    告知如有受傷要先就醫，證人丁○○：「沒關係啦！斷了（指
    肋骨）也不是斷第一次了啦！」等情，有前開勘驗筆錄可參
    ，對照證人丁○○之前後語意，其向警員表示「其實我肋骨是
    斷的」是指第二次的肋骨斷裂，而辯護人稱證人丁○○毫無痛
    苦表情，恐流於其主觀感受，就此證人丁○○於本院審理時證
    稱：我不知辯護人認為骨頭斷掉要怎樣的反應，每個人對疼
    痛的反應不同，我就是很耐痛，因為我曾經車禍骨盆骨折過
    ，也生過小孩，且我105年左邊2根肋骨也被戊○○踹斷過，也
    是忍了10天才就醫等語（見訴字卷第208頁），復長庚醫院1
    05年5月31日診字第0000000000000號診斷證明書載：左側第
    8、9肋骨骨折；醫囑並載：病患曾於105年5月31日至本院骨
    科門診治療，宜避免長時間站立行走，劇烈運動及負重工作
    量，並繼續門診追蹤等情（見109年度偵續字第356號第25頁
    ），益見證人丁○○確實於105年間5月間曾受有左側第8、9肋
    骨骨折之傷害，而有此受傷經驗，使其再度受此傷害時，能
    適當方式紓解疼痛；再長庚醫院108年11月26日診字第00000
    00000000號診斷證明書載：右側第8、9肋骨骨折；醫囑並載
    ：病患曾於108年11月26日至本院骨科門診治療，宜避免長
    時間劇烈運動及負重工作量，並繼續門診追蹤等情（見109
    年度偵字第19627號第19頁），可見一般肋骨骨折大多數不
    需手術治療，肋骨一段時間會自行生長癒合，此期間內避免
    長時間站立行走，劇烈運動及負重工作量，持續門診追蹤即
    可，故肋骨斷裂雖會產生劇烈的疼痛，然若施以適當藥物抑
    止疼痛，即可正常生活，並非一般人所不能耐受，且證人陳
    ○米於本院審理時證稱有見到證人丁○○於108年11月16日之後
    都有在吃止痛藥之情（見訴字卷第231頁），足徵證人丁○○
    證稱於108年11月16日遭被告踹斷肋骨後，雖感到疼痛，但
    因受上開被告所施加之心理壓力（見事實欄㈠⒈），且前已
    有肋骨斷裂經驗，故自行服用止痛藥，等待適當時機始就醫
    等情，並無不合理之處，無從以其於警員於108年11月17日
    至其住處查訪時，仍能與警員對話，或為後續正常生活，即
    反推其前（16）日並未受有右側肋骨斷裂之傷勢，辯護人忽
    視其他卷內事證，單憑想像即認為不合理，顯無依據。
　⒌辯護人雖以證人丙○○、陳○米都沒有親眼見聞案發過程，其等
    證詞均為事後臆測的傳聞證據，且二人均與被告感情不睦，
    所證有偏頗之虞云云，然本院引用證人丙○○、陳○米如附表
    編號⒉、⒊所示之證述，係對於證人丁○○指訴情境之敘述，並
    非直接以其等轉述證人丁○○陳述之內容作為待證事實，而係
    以其等親身見聞證人丁○○之言詞、動作等，資以證明證人丁○○於案發後對於本案之事實描述、情緒、受傷後身體狀況、
    未立即就醫之原由等節，當屬適格之補強證據，辯護人認此
    為傳聞證據，容有誤解。再證人丙○○於本院審理時證稱：我
    媽媽丁○○在開庭前有說審理時作證是要我回想108年11月16
    日、同年月30日的事情經過，她並沒有要求我要說什麼內容
    ，我就是對那天有印象的事情去講，我並沒有作偽證（哽咽
    ）等語（見訴字卷第222頁）；證人陳○米於本院審理時證稱
    ：媽媽丁○○有跟我聊到開庭時我會被問到媽媽哪天發生何事
    ，我回答就好了，媽媽手指受傷的事我沒有記很清楚，因為
    已經過了2年等語（見訴字卷第230頁），可見縱使證人丙○○
    、陳○米皆與被告感情不睦，然證人丁○○並無要求其等虛偽
    陳述，而係叮嚀其等依照記憶如實回答；況證人陳○米與被
    告為親生父女，彼此間仍具一定感情基礎，更無誣陷被告之
    理。是證人丙○○、陳○米之證詞均為可信，業經本院引用如
    前，被告之辯護人此節所指，並無依據。
  ⒍辯護人為被告辯護稱：證人丁○○指控被打的時、地嚴重矛盾
    ，版本高達三種：⑴先稱於108年11月30日在住處被打；⑵又
    稱是108年11月16日在振天宮被打；⑶依長庚醫院109年10月2
    9日院林字第1091051155號函稱：依病歷記載，丁○○君108年
    11月26日至本院脊椎門診就醫時主述被他人毆打致左側胸壁
    疼痛約一週，則推算日期為11月20日，時、地嚴重矛盾，顯
    無可信性等語（見訴字卷第83至85頁），然查：證人丁○○於
    109年4月26日警詢時、同年7月13日、同年11月24日檢察事
    務官（前半段）詢問時，均一致證稱於事實一所載之時、地
    遭被告以腳踹胸口成傷（頁次詳卷）；於109年5月7日警詢
    、同年11月24日檢察事務官（後半段）詢問時，則係主要證
    述其於事實二所載之時、地遭被告徒手毆打成傷等情，而其
    中警員於該次詢問：「你何處受傷？有無驗傷單或診斷證明
    書」等語，證人丁○○陳稱：「左側第4手指挫傷及肋骨第8、
    9有骨折，胸口及鎖骨和鼻樑、四肢有多處瘀青及挫傷」等
    語（見109年度偵字第22609號卷第16頁），對照其所提供長
    庚醫院109年5月5日診字第0000000000000號診斷證明書之診
    斷證明書（見109年度偵字第22609號卷第25頁）上載：「右
    側第8、9肋骨骨折、左側第4指挫傷」等情（依醫囑及門診
    紀錄單記載，係將2次傷勢記載於同一份診斷證明書上，見
    理由欄㈠⒊、㈡⒊），復參其於109年11月24日檢察事務官詢問
    時解釋何以其所陳述之傷勢與診斷證明書不盡相符，其稱：
    因為瘀清10日後就康復了，此部分我是躲在廁所自行拍照，
    驗傷時就沒有了，但骨頭斷掉部分就是16日那天被踹傷的等
    語（見109年度偵續字第356號卷第89頁），可見證人丁○○於
    歷次警詢、檢察事務官詢問時，均能明確區分事實欄一、二
    之提告事實，並無任何矛盾，就末次即109年5月3日警詢時
    ，係就依長庚醫院診斷證明書所載及無法驗出之傷勢一併敘
    述，而於同年11月24日檢察事務官詢問時，再詳細說明該等
    傷勢之發生時間，辯護人僅以證人丁○○於109年5月3日警詢
    時將2次傷勢一併說明，即認為其所述遭傷害之時、地矛盾
    ，顯有誤會。另長庚醫院上開函文雖載證人丁○○於108年11
    月26日至該醫院脊椎科門診就醫時主述被他人毆打致左側胸
    壁疼痛約一週，然同一函文亦載：「...經診斷為右側第八
    、九節肋骨骨折，因X光影像尚無骨痂形成，醫師研判應為
    兩週内之新發生骨折」等情有上開函文存卷可參（見108年
    度偵續字第356號卷第79至83頁），醫師轉述證人丁○○主訴
    感受疼痛時間，僅係一大概之期間，然依據專業判斷該傷勢
    應係於「兩週內」之新發生骨折，確實能涵蓋本案案發時間
    108年11月16日，況長庚醫院再度回函，更精確載明證人丁○○於108年11月26日至該院骨科門診就醫，主訴10日前（即10
    8年11月16日）右側胸壁遭他人撞擊致有疼痛及呼吸困難之
    情形等節，有該院前揭函文在卷可查（見理由欄㈠⒊、訴字
    卷第245頁），則證人丁○○歷次所述始終一致，憑信性並無
    疑問，辯護人上開所指，應有誤會。而證人丁○○歷次警詢、
    檢察事務官詢問時所述，性質均屬傳聞證據，經被告及其辯
    護人均否認證據能力，且因與證人丁○○於本院審理時所證幾
    乎一致，並無證據使用之必要性，故本院並未引用作為認定
    被告犯罪事實之證據，而僅用於回應辯護人上開誤會，附此
    敘明。
　⒎辯護人為被告辯護稱：證人丁○○有自殘傾向，就算於108年11
    月17日受有肋骨骨折之傷害，也有可能是她酒後自己撞到；
    而依病歷記載，證人丁○○於108年11月17日至長庚醫院急診
    就醫，經診斷右胸挫傷部分，該挫傷很有可能就是證人丁○○
    該日被強制送醫，用束縛將其束起所導致，並非被告所造成
    云云（見訴字卷第282頁），然辯護人所述證人丁○○肋骨斷
    裂之傷勢係自殘或自傷，均屬臆測，並無實據可佐；另證人
    即108年11月17日下午至證人丁○○住處之警員甲○○於本院審
    理時證稱：我17日到場時看到丁○○的手在流血，沒有看到她
    割腕，但戊○○說她自殘，我就呼叫同事撥打119電話過來支
    援，將丁○○送醫，她雖有不願意，但過程中我們沒有使用束
    帶壓制她等語（見訴字卷第190頁），可見證人丁○○右胸挫
    傷之傷勢，亦非遭強制送醫過程所造成，辯護人就此部分空
    言指摘，不可採信。
　⒏辯護人為被告辯護稱：本案的證人丁○○提告的動機不單純，
    因為證人丁○○有小王，被告訴請其還錢、還房，證人丁○○反
    訴請求被告支付撫養費，雙方有財務糾紛，故證人丁○○晚了
    5月又20日才提告，非常不合常理，動機不單純，且其與被
    告因財務糾紛交惡，所述不實云云（見訴字卷第281頁），
    然本案屬告訴乃論之罪，告訴人是否提告、何時提告，均屬
    其權力之正當行使，各有其權利主張上之考量，有立即提出
    告訴者，亦有隱忍數月者，不一而定。且證人丁○○於本院審
    理時證稱係考慮與被告所生未成年子女即證人陳○米之感受
    ，擔憂將來對簿公堂，證人陳○米所面臨之處境（詳如附表
    編號⒈），故於本案事發後相隔逾5個月始對被告提出告訴，
    與常情並不相違，尚不能以未於短期內提出告訴，率認告訴
    不實，況本案並非僅依據證人丁○○如附表編號⒈之證述為唯
    一證據而認定，而係參酌其他證人之證詞、綜合卷內醫院病
    歷、診斷證明書及函文等資料，判定案發當時係被告以腳踹
    證人丁○○成傷，辯護人此節所指無從為對被告有利之認定。
 ㈡ 犯罪事實二部分
　  訊據被告雖坦承有於108年11月30日晚間10時許，在上開地
    點與告訴人發生肢體衝突之事實，然矢口否認有何傷害之犯
    行，辯稱：因為丁○○吃精神科的藥又喝酒，忽然情緒失控要
    翻倒桌子，拿刀片要割腕，我為了避免她傷害自己，就搶走
    她手上的刀片，在搶刀的過程中她有掙扎，可能因此有肢體
    碰撞等語（見審訴字卷第53頁）。辯護人為被告辯護稱：本
    案並無直接證據可證明被告確有於事實欄二所載之時、地傷
    害告訴人等語。經查：
　⒈關於事實欄二之事發經過，有證人即告訴人丁○○、其女兒丙○○、其與被告所生之女陳○米證述如附表編號⒋至⒍所示，而證
    人丁○○於本院審理時證稱被告懷疑其於108年11月30日晚間
    與他人約會，在其返家後與其發生爭吵，先以手推其肩膀，
    再用拳頭打其鼻子，使其鼻子流血，其倒在椅子上，又遭被
    告壓上來勒住脖子，壓著喉嚨，過程中其以手阻擋，手部反
    遭搥打，手指也遭折，致手臂瘀傷、左手無名指腫（見109
    年度偵續字第365號卷第21頁照片），其要在場之證人丙○○
    、陳○米趕快回房間報警，其隔日才在住處廁所拍下傷勢，
    數日內其鼻樑瘀青、腫起、流鼻血，導致臉變形，以髮遮臉
    ，怕鄰居看到而不敢出門，嗣因其鼻腔仍續出血，其能以化
    妝品遮蓋住臉部傷勢，始外出就醫等情（見訴字卷第212至2
    13頁），核與證人丙○○所證其於108年11月30日晚間10時返
    家後，聽聞爭吵聲，見證人丁○○臉朝上流鼻血，遭被告以用
    膝蓋壓在沙發上，被告還以手掐證人丁○○頸部，其與證人陳
    ○米試圖拉開被告未果，遂與證人陳○米報警處理，隔日其亦
    見證人丁○○左手指瘀青等情（見訴字卷第220至221、223至2
    24頁）相符，亦與證人陳○米證稱被告於108年11月30日晚間
    10時許與證人丁○○在住處吵架，被告壓在證人丁○○身上，以
    手攻擊證人丁○○之鼻子，其見證人丁○○之鼻子、手部都有瘀
    青，手指也有受傷，在證人丁○○後述自拍照片中（見109年
    度偵續字第365號卷第21頁）受傷的手、手指、臉（對照其
    前後所述，應指臉上之鼻）之傷勢均係遭被告毆打所致等節
    （見訴字卷第231至232頁）一致，而證人丙○○、陳○米雖均
    為證人丁○○之女，然證人丁○○並無要求其等虛偽陳述，且證
    人陳○米亦為被告之親生子女，更無誣陷被告之理，業如前
    述（詳細理由如事實欄㈠⒌），是證人丙○○、陳○米之證詞均
    為可信，足為證人丁○○所證之佐。
　⒉經本院就警員於108年11月30日至證人丁○○住處時之密錄器錄
    影畫面勘驗結果略以（僅擷取與本案有關部分）：警員進屋
    見被告將證人丁○○壓在客廳沙發上（如訴字卷第128頁照片
    黃圈所示），被告右手有揮擊，男警員立即架開被告遠離沙
    發區，後方的女警員則快速來到證人丁○○身邊阻止其向被告
    回擊，男警員亦出聲制止被告，往被告、證人丁○○走去，證
    人陳○米表示是自己和姊姊（即證人丙○○）報警，女警員認
    為證人丁○○情緒激動，勸其冷靜下來，並抓住證人丁○○的雙
    手，男警員詢問證人丁○○何以情緒激動，證人丁○○表示：「
    他（即被告）打我（緩慢起身），他打我，我還手（證人丁○○滿臉鼻血）」，證人陳○米：「他（即被告）先動手的」
    ，證人丁○○警員請女放開自己的手，女警員稱：「妳受傷了
    」，證人丁○○稱：「廢話，我上次也受傷」，證人陳○米：
    「他（即被告）一直揍我媽...」，證人丁○○：「我上次說
    他踹我，肋骨斷2根，那這個我...」，女警員稱會聆聽其所
    述，並表示其有傷口，亂動會讓傷口更嚴重，證人丁○○仍請
    女警員放開手，稱傷害人的是被告，要去抓被告，女警員則
    訊問證人丁○○何部位受傷，證人丁○○表示鼻子受傷，證人陳
    ○米稱：「她一直說他（即被告）上次也有揍她」，男警員
    ：「上次砸車那件事？」，證人丁○○：「廖罵（音譯）那天
    就說，他把我踢了2根肋骨」，男警員稱若有驗傷再去提告
    ，之後男警員問起該房屋為何人所有，被告及證人丁○○就此
    發生口角，證人丁○○試圖走向被告遭二位警員阻止，證人丁○○稱：「正常人會站著講話莫名其妙噴…鼻血喔？」，女警
    員認為證人丁○○仍情緒激動，恐其受傷部位流更多血，將其
    帶回沙發坐著休息，證人丁○○推開女警員，並稱：「不要拉
    我啦！手、手、手掌…我肋骨也斷了啦！」、「後退，離我
    一步遠，很痛。（女警員後退一些，證人丁○○從沙發上起身
    )」，女警員要證人丁○○不要那麼激動，證人丁○○表示：「
    我很痛啊！又被冤枉，當然激動阿」，女警員稱會聽其講話
    ，證人丁○○稱：「講話會...你一直被打會流血嗎？」，被
    告突然插話稱：「我踹妳是應該的（臺語），證人丁○○:「
    我剛剛講話一直噴血嗎？蛤？（國語，臉轉看向被告）他踹
    我（臺語)」，女警員以言語安撫，證人丁○○：「幹你娘，
    我踹你（臺語）？你沒有動手我會一直噴血嗎？」，被告「
    對，我也動手。」，證人丁○○：「我會噴鼻血喔（國臺語夾
    雜）！你沒有動手我會噴鼻血？」，被告：「哼，我養的（
    臺語）。」，證人丁○○：「蛤，你戳我鼻孔，我會流血嗎？
    你說什麼鬼話，空氣會弄我弄得流鼻血嗎？你說什麼鬼話、
    你說什麼瘋話？（臺語）」，被告、證人丁○○又開始爭執關
    於房產之事等情，有本院於110年12月9日準備程序之勘驗筆
    錄（含擷取照片）在卷可參（見訴字卷第116至123、127至1
    32頁），可見證人陳○米、丙○○報警後，警員到現場時，證
    人丁○○滿臉鼻血表示遭到被告毆打，證人陳○米亦稱是被告
    先動手，佐以證人陳○米於本院審理時所證109年度偵續字第
    365號卷第21頁證人丁○○後述自拍照片中之臉部傷勢（右上
    方照片）係被告造成的，並有本院勘驗畫面擷取照片存卷可
    憑（見訴字卷第129、231至232頁），則證人丁○○因被告於
    事實欄二所載時、地之傷害行為，造成鼻子挫瘀傷之事實，
    應可認定。
　⒊證人丁○○於108年12月10日至長庚醫院治療，經診斷其受有左
    側第4根手指挫傷等情，有長庚醫院109年5月5日診字第0000
    000000000號診斷證明書、門診紀錄單存卷可考（該診斷證
    明書上雖同時記載右側第8、9肋骨骨折，然依診斷證明之醫
    囑及門診紀錄單所載，該肋骨骨折之傷勢為108年11月26日
    到院治療時之傷勢，見108年度偵字第22609號卷第25、37至
    39頁)，並有證人丁○○自拍之照片（左手無名指腫）存卷可
    參（見109年度偵續字第365號卷第21頁左下方照片），核與
    證人丁○○所證，遭被告壓制身體時，其以手阻擋（守被折到
    ），在過程中可能造成之傷勢相當，可認被告確實於事實欄
    二所載時、地，傷害證人丁○○，使其左側第4根手指挫傷。
    　
　⒋依證人丁○○如附表編號⒋所述，其於事實欄二所載之時、地遭
    被告傷害後，因鼻子瘀青、腫起、流鼻血，因擔憂鄰居目光
    不敢出門，本亦不打算就醫，係因鼻腔後續仍不斷出血，且
    外觀傷勢逐漸痊癒，能以妝遮瑕，始至醫院求診，故診斷證
    明上並無其他傷勢之記載，然其於案發後翌日即自行拍照存
    證，而依證人陳○米如附表編號⒍所示之證述，亦稱該照片上
    證人丁○○之手部傷勢，確為被告於事實欄二案發時所傷，並
    有證人丁○○受傷自拍照片在卷可考(見109年度偵續字第365
    號卷第21頁之左上、右下)，而該等照片中可見證人丁○○雙
    臂多處挫瘀傷，核與證人丁○○所證遭被告壓制身體時，其以
    手阻擋時反遭搥打所能造成之傷勢相符，堪信該等傷勢亦係
    被告於事實欄二所載時、地之傷害行為所造成。
　⒌辯護人雖為被告辯護稱：關於證人丁○○鼻子受傷部分，根據
    被告的說法，是因為證人丁○○喝很多酒，與被告發生爭吵，
    證人丁○○先攻擊被告，遭被告反制，被告同時也為防止證人
    丁○○自殘，在拉扯當中被告或正當防衛，或因緊急避難，才
    造成證人丁○○鼻子流血等語（見訴字卷第283至284頁），然
    辯護人稱當日係證人丁○○先動手，且當下可能自傷等節，僅
    依被告一面之詞，並無其他證據可佐，且與上開勘驗內容中
    證人陳○米：「他（即被告）先動手的」等語亦不相符（見
    事實欄㈡⒉），難認當下有何正當防衛或緊急避難之情狀，
    辯護人此節所述，並不可採，無法為被告有利之認定。
 ㈢ 綜上所述，本案事證明確，被告上開犯行均堪以認定，應依
　  法論科。
二、論罪科刑
 ㈠ 被告與告訴人曾為同居之男女朋友，業據被告坦承在卷（見
　  109年度偵字第19627卷第6頁、109年度偵字第22609號卷第6
    頁），彼此間具有家庭暴力防治法第3條第2款所定之家庭成
    員關係。核被告事實欄一、二所為，均係犯刑法第277條第1
    項之傷害罪，並屬家庭暴力防治法第2條第2款之家庭暴力罪
    ，惟因家庭暴力防治法對於家庭暴力罪並無科處刑罰之規定
    ，被告犯行均仍應依刑法傷害罪規定予以論處。另關於告訴
    人事實欄一同時受有右胸挫傷之傷害部分，雖未據檢察官於
    起訴犯罪事實中載明，然該部分與原起訴被告事實欄一之傷
    害犯行有事實上一行為之關係，而已為原起訴效力所及，本
    院自得審究，併此敘明。被告所犯上開二罪，犯意各別，行
    為互殊，應分論併罰。
 ㈡ 爰審酌被告與告訴人前為男女朋友關係，不思以和平理性方
　  式解決爭端，竟以事實欄一、二所載方式傷害告訴人，所為
    造成告訴人受有上開傷害，應予非難，且犯後猶飾詞狡辯，
    毫無悔意，犯後態度不佳，兼衡其犯罪動機、目的、高中肄
    業之智識程度、所為造成告訴人傷勢程度非輕、未取得告訴
    人原諒或賠償損害等一切情狀，分別量處如主文所示之刑，
    並就事實欄二部分諭知易科罰金之折算標準。
三、不另為無罪諭知部分
    公訴意旨略以：被告戊○○基於傷害他人身體之犯意，於事實
    欄二所載之時間、地點，徒手毆打告訴人，致告訴人雙下肢
    及鼻子以外之臉部多處挫瘀傷等傷害，因認被告此部分涉犯
    刑法第277條第1項之傷害罪嫌等語。經查：證人丁○○於本院
    審理時證稱被告係以拳頭打其鼻子，其倒在椅子上，要遭被
    告壓上來勒住脖子，過程中其以手阻擋，然其手部反遭搥打
    ，手指也遭折，致手臂瘀傷、左手無名指腫等情，與證人陳
    ○米、丙○○所述大致相符，且經本院就警員於108年11月30日
    至證人丁○○住處時之密錄器錄影畫面勘驗結果關於證人丁○○
    與被告爭吵，證人丁○○因鼻子挫瘀傷而流血乙節屬實，並參
    長庚醫院109年5月5日診字第0000000000000號診斷證明書、
    門診紀錄單、證人丁○○所提供之自拍傷勢照片，僅能認定其
    受有左側第4手指挫傷、鼻子挫瘀傷、雙臂多處挫瘀傷之事
    實，業如前述（詳如理由欄㈡⒈至⒋），而無證據認定公訴意
    旨所稱證人丁○○於被告該次傷害犯行中，另受有雙下肢及鼻
    子以外之臉部多處挫瘀傷等傷害，此部分事實不能證明，原
    應為無罪之諭知，惟此部分與被告經本院事實欄二論罪之傷
    害部分，為事實上一罪關係，爰不另為無罪之諭知。
據上論斷，應依刑事訴訟法第299條1項前段，判決如主文。
本案經檢察官乙○○提起公訴，檢察官蔡宜均到庭執行職務。
中　　華　　民　　國　　111 　年　　4 　　月　　28　　日
                  刑事第五庭  審判長法  官  呂世文
                                    法  官  曾淑君
                                    法  官  陳郁融　
以上正本證明與原本無異。
如不服本判決應於收受判決後20日內向本院提出上訴書狀，並應
敘述具體理由。其未敘述上訴理由者，應於上訴期間屆滿後20日
內向本院補提理由書(均須按他造當事人之人數附繕本)「切勿逕
送上級法院」。 
 　　　　　　　　　　     　　　　　書記官　許哲維　　　
中　　華　　民　　國　　111 　年　　4 　　月　　28　　日
附表：
編號 證述內容 證述範圍 ⒈ 證人即告訴人丁○○於本院審理時證稱：我於108年11月16日晚間9時30分許，在振天宮附近租一間倉庫，要籌備開公司，那天請人幫忙我去搬東西，一起走到在振天宮前我車子停放位置，就發現戊○○在附近埋伏，還帶二名不認識的人手持棍棒衝過來，追打幫我搬東西的人，那人趕快跑了，他們就回過頭來，戊○○看到我先罵髒話，接著腳舉起來直接往我肋骨踹下去，我當下就聽到肋骨有斷裂聲，突然一口氣上不來，沒辦法呼吸，我很痛往前彎用手加壓，壓住它，才不會呼吸時喘不上來，因為我前於105年也有被戊○○用腳踹斷過2根左側肋骨的受傷經驗，所以我知道肋骨斷掉了。而戊○○還叫他帶來那二個人去攻擊跑掉的那人，他自己也追上去，我後來聽到很大的喧譁聲跟吼叫聲，我怕那人會出事，就開車過去找他們，戊○○就說「不行嗎？」，便和他帶來那二個人猛砸車子，旁邊的住家聽到就趕快報警，戊○○等人看到警車到附近，就準備要離開，要走之前還嗆我說「我不要放過妳，我等一下要回去家裡把家撞掉，妳給林北試看看（臺語）」，就往他們的停車方向去。而我肋骨斷掉呼吸時撐開（胸腔擴張）會完全沒辦法呼吸，所以我用手緊緊摀著，一邊開車回家，在路上打電話跟我女兒說我剛才被戊○○攻擊了，肋骨斷掉沒辦法呼吸，還說戊○○要帶人去家裡，他有外門鑰匙，我要女兒趕快把內門鎖好，並打電話跟我兒子說先不要回家，怕兒子回來在門口會被攻擊，我已經受傷了怕保護不了他們，所以要她有什麼事要趕快打電話叫警察。我後來到家時，他們已經到我家門口在那邊踹門，我說要報警，戊○○就一直搥我，和他帶來的二個人圍住我，一直凌辱我，直到翌日凌晨才離開，我才打電話給女兒幫我開門回家，因為身體很痛，就忘記要鎖內門，很累在床上躺著眼睛閉上沒多久，突然被重搥，床也被踹，是戊○○於17日上午9時許又跑到我家，一直用手搥我（哽咽），而我二個女兒也因為前一天的事嚇到，和我擠一張床上睡，戊○○搥我時也搥到我女兒，把她們嚇醒了。後來我大女兒去上班，剩下小女兒在家，小女兒精神上有受到刺激，經診斷罹患青少年的憂鬱症，不解她父親戊○○的行為，而戊○○踹到我的肋骨斷掉，又帶人衝到我家去，我雖然想報警，但考量小女兒的反應，想說這樣戊○○成為被告，就一定要上法院，我想到小女兒這麼小，她應該沒辦法面對大人這樣子的狀況；且我還來不及去醫院，戊○○又到我家來第二次攻擊我，後來警察打電話說因為前晚的砸車事件他根據車牌號碼找到我，要我去警察局做筆錄，我說砸車的人就在我家，我沒辦法去做筆錄，警察就趕快過來，戊○○跟警察說我們只是夫妻吵架，車弄壞也會修理，自己處理就好了，我是跟警察說我肋骨被踹斷，警察就跟我說如果很不舒服，要先去就醫，但是那一天只有小女兒跟我在家，我就跟警察說我不行把她一個人放在家裡，我小女兒還說沒關係要陪我去，她還很擔心我受傷，但是戊○○就故意在家裡，我就跟警察說就算我小女兒跟我去醫院，我還是沒辦法放心，因為戊○○去我家的目的就是要砸毀我家的東西，我去醫院留戊○○在我家就無法放心，所以我就警察說我自行就醫就好。而因為我肋骨斷掉，有吃家裡的強效止痛藥，後來不知何故在醫院是痛到醒來，我右手小拇指小指與無名指間有一公分傷勢送醫院急診縫合，我被用束帶綁著，剛好勒到肋骨斷掉的部位那邊，我痛到不能呼吸，請醫生取下束帶，醫生詢問我原因，我跟他說我肋骨前一天被踹斷了，現在呼吸都有困難，被束帶勒著根本不能呼吸，痛到受不了，醫生說急診室沒有那麼專業，如果我真的很不舒服，要再去看骨科，並開止痛藥給我、幫我拍胸腔X光片。我於18日回到家裡休息，戊○○請他朋友把我的車開去修理，我就沒有車可以出入，之後他每天一早就來我家，假意找我聊天，每天軟監視我，不讓我自己出門，我若要出門他就說要帶我去，直到26日車子修好，他把車交還給我，又剛好要回去他家拜拜，我才趕快掛號去看醫院，因為他在17日弄傷我到26日這中間，還是一樣在精神威脅恐嚇我，我覺得我沒辦法再容認他第二次傷害，我才去找醫生做醫療紀錄。我26日去骨科門診時，醫生說我於17日急診時拍的X光照片沒有拍好要重拍，並問我是怎麼受傷的，我說戊○○就是用腳踹過來，醫生就特別跟X光室人員說我是側邊，要用一種姿勢拍去拍，所以26日那天才取得正確的骨折的X光照片位置跟記載等語（見訴字卷第192至199、202至205、207至208、210至215頁）。 事實欄一 ⒉ 證人即告訴人女兒丙○○於本院審理時證稱：我於108 年11月16日接到我媽媽的電話，說戊○○可能會來家裡，要我和妹妹陳○米回家趕快鎖門，我還在回家路上，就很緊張先打電話給妹妹先請她鎖門，我後面回到家了，媽媽是過了晚上12點，隔（17）日才回家，有跟我描述她去倉庫那邊被戊○○跟蹤、砸車，她說戊○○踹她，她肋骨、胸口很痛，因為她之前有過肋骨骨折的經驗，她清楚骨折的痛是怎麼樣，知道應該是骨折，我有問她是否要去醫院，她說沒關係，怕戊○○還會來家裡鬧。而戊○○17日還是有到我家，因為那陣子我、妹妹和媽媽都是一起睡在同個房間，早上就是聽到他開我家門的聲音，直接到我們房間裡面，當天我跟哥哥都要上班，後來都出門上班了，留媽媽、妹妹和戊○○在家裡，是等到媽媽被緊急送醫之後才知道後續的經過。我媽媽16日肋骨斷裂，同時車被砸壞，戊○○拿去修理，我們沒車代步，且戊○○後來幾乎每天都到家裡面找我媽媽要談話，媽媽這段期間胸口很疼痛，我有問她為何不去醫院，她說因為戊○○每天都會來家裡精神壓迫，她不能出門去醫院驗傷等語（見訴字卷第218至220、223至225頁）。  ⒊ 證人即被告及告訴人女兒陳○米於本院審理時證稱：我媽媽於108年11月16日晚間9時30分，在桃園市龜山區振興路1278巷內振天宮前面，被戊○○用腳踹她，導致肋骨骨折的事情，我沒有在場，是後來聽媽媽說的，但有看到她在吃止痛藥，她說因為肋骨痛所以要吃止痛藥。我有要她趕快去看醫生，但那一陣子，戊○○都會跑來家裡，所以她比較不敢去等語（見訴字卷第227、230至233頁）。  ⒋ 證人丁○○於本院審理時證稱：戊○○知道我於108年11月26日去醫院開立診斷證明後就一直針對這件事很不滿意，他就一直說：「妳去看醫生拿診明要做什麼」，然後我只要開車出去，他就是一直打電話，奪命連環CALL。我108年11月30日晚間10時去載讀夜校的大女兒回來，戊○○卻懷疑我去約會或是去其他地方，跟我爭吵，先用手推我肩膀，再用拳頭打我鼻子，使我鼻子流血，我倒在椅子上，他整個人壓上來勒我脖子，手也壓著我的喉嚨，使我喉嚨、鎖骨整個都瘀青，過程中我用手去擋，他用手去搥或打到我的手，所以手臂也瘀傷，我女兒中間有過來阻止，但是我怕她們會跟著受傷害，所以我要她們趕快回房間去打電話報警，因為我都沒辦法了，小孩子怎麼有辦法（哭泣），而我鼻子被打後鼻樑腫起來，鼻子有點歪，後來的三天也一直流鼻血；我在擋戊○○時，他也用手推我，就把我的手往後掰，折到我的左手無名指，也腫好幾天（見109年度偵續字第365號卷第21頁照片），戊○○打傷我後不會讓我出門的，是我隔天在廁所自行拍我受傷的照片。而我鼻樑被打後瘀青，內出血越腫越大，臉整個變形，我受傷一星期之後，腫得最嚴重，小孩看了也難過，我都儘量待在家裡，用頭髮蓋著，我連吃飯都戴口罩，我們家那一層樓有8戶鄰居，到停車場也是會遇到去開車的鄰居，很怕走出門會遇到，被看到很丟臉，戊○○知道這樣的情況，還故意說「妳的臉怎麼歪七扭八」、「妳這樣子看怎麼出門，妳去啊！我帶你走走」，就很故意地取笑我。我晚上睡覺鼻子都還是一直流血，血液倒流到喉嚨，有血的黏液，要起來吐，我想說不能一直流血，所以等到12月10日眼眶消腫了，其他的瘀青也都消得得差不多，可以用化妝品蓋住，才去給醫生看，但是骨科醫生說她只能幫我診斷手指頭受傷部分，顱面的部分（鼻）要去整形外科治療等語（見訴字卷第199至201、212至215頁）。 事實欄二 ⒌ 證人丙○○於本院審理時證稱：我於108年11月30日晚間10時許下課後，妹妹陳○米打電話跟我講說戊○○在家跟媽媽有爭執，要我趕快回家，我一回家，從門外就有聽到他們一直在爭吵的聲音，因為妹妹會怕，我就陪她在房間裡面，後來先聽到有扭打的聲音，妹妹先跑去看，看到媽媽臉朝上流鼻血，被戊○○用膝蓋壓在沙發上，他手還掐著媽媽的脖子，所以我當時也很緊張，我跟我妹都有去把他要拉開，但是都沒有用，我跟妹妹都各有打了一、兩通電話報警。我媽媽當時鼻子瘀青、流鼻血，警察來的時候鼻血也都在臉上還沒擦掉，隔天媽媽有說她左手的手指頭有瘀青，也有給我看等語（見訴字卷第220至221、223至224頁）。  ⒍ 證人陳○米於本院審理時證稱：戊○○於108年11月30日晚間10時和我媽媽在家裡吵架，戊○○整個人壓在我媽媽上面，用手攻擊媽媽的臉，我看見媽媽臉、鼻子跟手腳都有瘀青，手指也有受傷，在媽媽照片中（108年度偵續字第365號卷第21頁）受傷的手、手指、臉，都是戊○○打的等語（見訴字卷第228至229、231至233頁）。  
附錄本案論罪科刑法條全文 
刑法第277條
傷害人之身體或健康者，處五年以下有期徒刑、拘役或五十萬元
以下罰金。
犯前項之罪，因而致人於死者，處無期徒刑或七年以上有期徒刑
；致重傷者，處三年以上十年以下有期徒刑。
家庭暴力防治法第2條
本法用詞定義如下：
一、家庭暴力：指家庭成員間實施身體、精神或經濟上之騷擾、
    控制、脅迫或其他不法侵害之行為。
二、家庭暴力罪：指家庭成員間故意實施家庭暴力行為而成立其
    他法律所規定之犯罪。
三、目睹家庭暴力：指看見或直接聽聞家庭暴力。
四、騷擾：指任何打擾、警告、嘲弄或辱罵他人之言語、動作或
    製造使人心生畏怖情境之行為。
五、跟蹤：指任何以人員、車輛、工具、設備、電子通訊或其他
    方法持續性監視、跟追或掌控他人行蹤及活動之行為。
六、加害人處遇計畫：指對於加害人實施之認知教育輔導、親職
    教育輔導、心理輔導、精神治療、戒癮治療或其他輔導、治
    療。